臺灣臺南地方法院民事裁定
109年度消債更字第457號
聲  請  人
即債 務 人  黃朝裕  
代  理  人  楊惠雯律師(法扶律師)
上列當事人因消費者債務清理事件聲請更生，本院裁定如下：
    主    文
債務人甲○○自民國一一０年二月五日下午五時起開始更生程序，
並命司法事務官進行本件更生程序。
    理    由
一、按債務人不能清償債務或有不能清償之虞，且無擔保或無優
    先權之債務總額未逾新臺幣（下同）1,200萬元者，於法院
    裁定開始清算程序或宣告破產前，得向法院聲請更生；債務
    人對於金融機構負債務者，在聲請更生或清算前，應向最大
    債權金融機構請求協商債務清償方案，或向其住、居所地之
    法院或鄉、鎮、市、區調解委員會聲請債務清理之調解；協
    商或調解成立者，債務人不得聲請更生或清算，但因不可歸
    責於己之事由，致履行有困難者，不在此限；法院開始更生
    程序之裁定，應載明其年、月、日、時，並即時發生效力；
    消費者債務清理條例第3條、第42條第1項、第45條第1項、
    第151條第1項、第7項分別定有明文。
二、本件聲請意旨略以：債務人積欠無擔保或無優先權債務總額
    約1,340,488元【計算式：1,001,352元+339,136元】，為清
    理債務，前向本院聲請消費者債務清理前置調解（109年度
    南司消債調字第546號），最大債權金融機構渣打商業銀行
    股份有限公司（下稱渣打銀行）雖於調解時提供分144期、
    每月每期給付12,061元、年息百分之10之還款方案，惟債務
    人除自己必要開支16,000元外，尚須分攤子女扶養費7,000
    元及母親扶養費5,000元，且尚有其他資產公司債務未列入
    上開債務清償方案，實無能力一併清償，致調解不成立。債
    務人目前每月平均薪資為40,011元，無力清償前揭債務，且
    名下並無任何財產，所欠債務未逾1,200萬元，亦未經法院
    裁定開始清算程序或宣告破產。為此，爰依消費者債務清理
    條例提出本件更生之聲請等語。
三、經查：
  ㈠債務人為一般消費者，5年內未從事營業活動，積欠無擔保或
    無優先權債務總額未逾1,200萬元，前為清理債務，曾向本
    院聲請與債權人間債務清理之調解，最大債權金融機構渣打
    銀行提出分144期、每月每期給付12,061元、年息10％之清償
    方案，雙方調解不成立，債務人於調解不成立後向本院聲請
    更生等情，業據債務人提出財產及收入狀況說明書、債權人
    清冊、財團法人金融聯合徵信中心當事人綜合信用報告及調
    解不成立證明書（見本院卷第23至31頁）為證，並經本院調
    取109年度南司消債調字第546號卷查證屬實，是債務人無擔
    保或無優先權之債務總額未逾1,200萬元，且提起本件更生
    聲請前，已踐行前置調解程序而調解不成立之事實，應堪認
    定。
  ㈡債務人主張其任職於○○○○○○工程股份有限公司，平均每月薪
    資40,011元，名下無其他資產乙節，與債務人勞保投保資料
    （見本院卷第88頁、109年度南司消債調字第546號卷第56-5
    7頁）大致相符，且有綜合所得稅各類所得資料清單、全國
    財產稅總歸戶財產查詢清單、稅務電子閘門財產所得調件明
    細表（見本院卷第33、35、37、63至66頁、109年度南司消
    債調字第546號卷第54-55頁）在卷可稽。基此，債務人主張
    每月薪資收入為40,011元之事實，堪屬可採，故其償債能力
    自應以上開之薪資為據。
  ㈢按消費者債務清理條例立法目的係為使不幸陷入經濟困境之
    人得以清理債務、重建生活，並在清理債務過程中能適度保
    有符合人性尊嚴之最低基本生活所需，而非維持債務人過去
    慣常之寬裕生活型態，否則非僅有悖於消費者債務清理條例
    之意旨，更係將債務人因個人浪費或財務管理失控之風險不
    當轉嫁予金融機構負擔，顯非公允。故為妥適調整債務人與
    債權人及其他利害關係人間之權利義務關係，保障債權人獲
    得公平受償，並謀求消費者經濟生活之重建復甦機會，法院
    對於債務人每月必要生活費用之數額，自不可僅以債務人之
    主張為斷，而應參酌消費者債務清理條例第64條之2第1項關
    於同條例第64條第2項第4款所稱必要生活費用之認定標準定
    之，方屬允洽。次按，債務人必要生活費用，以最近一年衛
    生福利部或直轄市政府所公告當地區每人每月最低生活費1.
    2倍定之，消費者債務清理條例第64條之2第1項定有明文。
    復按債務人為使其有經濟復甦更生之機會，自應以誠實及信
    用之原則面對自己之債務，積極勉力謀求更生償債方案，除
    應積極開源努力勤奮工作以增加收入償還債務外，尚須節流
    儉樸其生活需求而適當控制其生活費用支出，以達成勉力履
    行債務。而參酌臺南市民國110年度之每人每月最低生活費
    為12,388元，該生活費標準係按照政府最近1年平均每人消
    費支出（包括食品費、衣著鞋襪費、房租水電費、家居管理
    費、醫療保健費、交通通訊費、娛樂教育費及雜項支出）百
    分之60訂定，故消費者債務清理條例事件之債務人每月生活
    費標準自堪以最近1年衛生福利部或直轄市政府所公告當地
    區每人每月最低生活費1.2倍即15,965元計之【計算式：13,
    304×1.2＝15,965，元以下四捨五入】。債務人雖主張其每月
    生活必要支出費用平均為16,000元【計算式：房租5,000元+
    膳食7,000元+水電瓦斯2,500元+勞健保國民年金1,000元+其
    他雜支費2,000元】(見本院卷第31頁)，然該數額顯已逾越
    首揭標準15,965元，從而，其每月個人生活必要支出自應以
    15,965元為據。
  ㈣債務人主張其須分攤母親及未成年子女之扶養費，每月各支
    出5,000元、7,000元，合計12,000元等情。查債務人之女為
    103年出生，名下無財產資料，債務人之母為47年出生，名
    下亦無財產資料，108年度雖有於○○○○工程有限公司之薪資
    所得，但勞保已於109年3月間退保，有戶籍資料、稅務電子
    閘門財產所得調件明細表及勞保投保資料（見本院卷第57、
    59、104頁）在卷可參，堪認有受債務人扶養之必要。依債
    務人提出之財產及收入狀況說明書，債務人每月支出未成年
    子女扶養費7,000元，母親之扶養費則由債務人及其兄弟姊
    妹共3人分攤，債務人每月分攤母親之扶養費5,000元，本院
    認尚屬合理，未達過高或浪費之程度。
  ㈤綜上各情，債務人每月所得40,011元，扣除每月生活基本費
    用15,965元及扶養費用12,000元【計算式：5,000元+7,000
    元】後，僅剩餘額12,046元【計算式：40,011元－15,965元－
    扶養費12,000元】，已不足以支付最大債權金融機構提出分
    144期、每月每期給付12,061元、年息10％之還款方案，遑論
    債務人尚有對於和潤企業股份有限公司、裕富數位資融股份
    有限公司之債務，堪認債務人有無法清償債務之情事。
四、綜上所述，債務人之收入扣除必要生活費用、扶養費支出後
    ，已有不能清償債務之情形，且其係一般消費者，未曾從事
    營業，無擔保或無優先權之債務未逾1,200萬元，亦曾踐行
    前置調解程序而調解不成立，復未經法院裁定開始清算程序
    或宣告破產（見本院卷第49頁），又查無消費者債務清理條
    例第6條第3項、第8條或第46條各款所定應駁回更生聲請之
    事由存在，則本件債務人聲請更生，於法應屬有據，爰裁定
    如主文所示。
五、末按，法院裁定開始更生或清算程序後，得命司法事務官進
    行更生或清算程序，必要時得選任律師、會計師或其他適當
    之自然人或法人一人為監督人或管理人，消費者債務清理條
    例第16條第1項定有明文。本件既經本院裁定開始更生程序
    ，爰併依前開規定，命司法事務官進行更生程序。
中　　華　　民　　國　　110 　年　　2 　　月　　5 　　日
                  消債法庭法  官　田幸艷
上開裁定正本核與原本無異。
本裁定不得抗告。
本裁定已於110年2月5日下午5時公告。
中　　華　　民　　國　　110 　年　　2 　　月　　5 　　日
                          書記官  駱映庭